【裁判字號】    95,交聲,778
【裁判日期】    950731
【裁判案由】    交管條例聲異
【裁判全文】
臺灣板橋地方法院交通事件裁定        95年度交聲字第778號
原處分機關  交通部公路總局臺北區監理所
異  議  人
即受處分人  甲○○
上列異議人因違反道路交通管理處罰條例案件，對於交通部公路
總局臺北區監理所民國95年5 月10日所為之裁決（原處分案號：
北監營裁字第裁40-C00000000號）聲明異議，本院裁定如下：
    主  文
原處分撤銷。
甲○○不罰。
    理  由
一、原處分意旨略以：受處分人甲○○於民國94年12月2 日17時
    11分許，駕駛車牌號碼SW-515號（子車QJ-15 號）營業大貨
    曳引車，沿臺北縣中和市○○街直行往立言街方向行駛，途
    經臺北縣中和市○○街211 號前時，擦撞右側同方向當時騎
    乘腳踏車之林玉春，致林玉春受傷倒地，惟甲○○並未停車
    仍繼續行駛，而有「汽車駕駛人，駕駛汽車肇事致人受傷逃
    離現場」之違規，為臺北縣政府警察局交通隊中和分隊警員
    於95年4 月2 日以北縣警交字第C00000000 號舉發違反道路
    管理事件通知單（下稱舉發通知單）舉發，原處分機關乃於
    同年5 月10日以北監營裁字第裁40-C00000000號違反道路交
    通管理事件裁決書，爰依道路交通管理處罰條例第62條第1
    項規定，裁處受處分人即駕駛人甲○○吊扣駕駛執照3 個月
    之處分。
二、聲明異議意旨略以：異議人蔡久弘於94年12月2 日經臺北縣
    政府警察局交通隊通知異議人，始得知駕駛車牌號碼SW-515
    號營業大貨曳引車，行經臺北縣中和市○○街211 號前時，
    肇事致人受傷之事實，且異議人非常訝異，因當日駕駛上開
    車輛並未與人發生交通事故，且於接獲警方通知立即與警方
    仔細勘查上開車輛，發現並無受損等其他情形，並與警員前
    往醫院探視傷者，異議人不確定傷者所受傷害之原因為何，
    並非肇事後逃離現場。異議人曾於上開時間駕車行經上開地
    點並返回公司，但並未撞擊任何車輛及人員，也沒任何異樣
    ，於當晚接獲通知指稱異議人於當日肇事致人受傷實感不解
    。異議人自接獲通知日起，曾多次前往探視傷者，並達成協
    商和解，和解書亦送往交通隊銷案，異議人對警員開出肇事
    逃逸之罰單不服，爰請求撤銷原處分等語。
三、按行為後法律或自治條例有變更者，適用行政機關最初裁處
    時之法律或自治條例；但裁處前之法律或自治條例有利於受
    處罰者，適用最有利於受處罰者之規定，行政罰法第5 條定
    有明文。查本件違規行為發生後，道路交通管理處罰條例業
    於94年12月28日修正公布，並於95年7 月1 日施行，惟本件
    違規行為發生時及原處分機關之裁決時，均在該條例修正施
    行之前，揆諸上揭規定，應適用修正前之規定，無新舊法比
    較適用問題，合先敘明。次按汽車駕駛人，駕駛汽車肇事致
    人受傷，應即採取救護或其他必要措施，並向警察機關報告
    ，不得駛離，違者吊扣其駕駛執照3 個月至6 個月；逃逸者
    吊銷駕駛執照，道路交通管理處罰條例第62條第1 項固定有
    明文，然須駕駛人具備「知悉」駕車肇事致人受傷或死亡之
    主觀要件，始足成立，若駕駛人根本未察覺肇事，自不能逕
    以該規定論處。經查：
    (一)本件異議人甲○○於94年12月2 日17時11分許，駕駛車號
      為SW-515（子車QJ-15 號）號營業大貨曳引車，沿臺北縣
      中和市○○街直行往立言街方向行駛，途經臺北縣中和市
      ○○街211 號前時，擦撞右側同方向當時騎乘腳踏車之林
      玉春，致林玉春受傷倒地，惟異議人並未停車仍繼續行駛
      等事實，經本院依職權調取臺灣板橋地方法院檢察署95年
      度偵字第12442 號偵查卷宗，有該卷卷附照片27幀附卷可
      稽（見該卷第38-51 頁），並據目擊證人陳逸昕證述明確
      在卷（見同上偵卷第22、56頁），首堪認屬實。
    (二)次查，本件異議人蔡久弘駕駛上開車輛，僅係車側擦撞被
      害人林玉春，並非直接撞擊等情，已據被害人林玉春於偵
      查中證稱：伊左側耳及左手臂被撞，伊倒地後，就不醒人
      事等語；核與目擊證人陳逸昕於偵查中證稱：連結車中後
      段，撞擊腳踏車上之人手臂，腳踏車不穩，向右倒等語相
      符。且依上開偵查卷卷附照片觀之，異議人所駕駛之車輛
      亦無明顯碰撞痕跡。由此可知，本件肇事應係異議人所駕
      連結車之車側擦撞被害人，且碰撞之力道並非強勁。從而
      異議人辯稱：其於肇事當時並不知有發生車禍等語，尚與
      常情無違。
    (三)再查，上開檢察署檢察事務官陳致蓉於95年6 月8 日下午
      2 時30 分 許，會同臺北縣中和分局交通分隊警員陳碧聯
      、異議人蔡久弘、被害人林玉春及目擊證人陳逸昕等人，
      至本件肇事地點（臺北縣中和市○○街211 號前）履勘，
      勘驗結果認：(1)先將肇事聯結車及腳踏車停放於目擊證人
      陳逸昕及被害人林玉春所指稱之肇事地點；(2)證人陳逸昕
      及被害人林玉春均指稱發生撞擊之位置係在聯結車之中後
      段車身；(3)經檢察事務官陳致蓉乘坐於聯結車駕駛座上實
      際觀察，幾乎看不到腳踏車；(4)命臺北縣中和分局交通分
      隊警員陳碧聯測量聯結車全長為19.3公尺，從車頭到撞擊
      點則為16.3公尺等情，有勘驗筆錄1 份暨照片7 幀在卷可
      考（見同上偵卷第54、58-61 頁）。核與目擊證人陳逸昕
      證稱：案發當時是晚上，視線暗，異議人撞到腳踏車前後
      ，速度都一樣很慢，當時伊有按機車喇叭，但肇事車輛應
      該聽不到，因為距離太遠了等語相互參照，足認異議人於
      肇事當時對於本件車禍事故之發生、及被害人受傷等情事
      ，均無知悉；是異議人主觀上既不知本件車禍事故之發生
      ，即不應科以「汽車駕駛人，駕駛汽車肇事致人受傷逃離
      現場」之處罰。且異議人因本件交通事故經警移送肇事逃
      逸罪嫌部分，亦經臺灣板橋地方法院檢察署檢察官於95年
      6 月30日以95年度偵字第12442 號為不起訴處分，有該不
      起訴處分書1 份附卷足憑，益徵異議人所辯並非無據。
    (四)綜上調查，本件異議人既不知車禍事故之發生，自無從科
      以道路交通管理處罰條例第62條第1 項之處罰，原處分機
      關所為之處分尚有未洽，應予撤銷。本件異議為有理由，
      應撤銷原處分機關所為處分，另諭知異議人不罰。
四、據上論斷，應依道路交通案件處理辦法第20條，裁定如主文
    。
中    華    民    國    95    年    7     月    31    日
                  交通法庭    法  官  許映鈞
以上正本證明與原本無異。
如不服本裁定，應於送達後5 日內向本院提出抗告狀（須附繕本
）。
                              書記官  呂苗澂
中    華    民    國    95    年    7     月    31    日


司法院資訊處製作；財團法人民間司法改革基金會備份。
